【裁判字號】    97,聲,323
【裁判日期】    970515
【裁判案由】    發還擔保金
【裁判全文】
臺灣板橋地方法院民事裁定               97年度聲字第323號
聲  請  人
即  債權人  乙○○
代  理  人  黃旭田律師
相  對  人
即  債務人  甲○○
上列聲請人即債權人聲請發還擔保金事件，本院裁定如下：
    主  文
聲請駁回。
聲請程序費用由相對人負擔。
    理  由
一、按有下列各款情形之一者，法院應依供擔保人之聲請，以裁
    定命返還其提存物或保證書：(一)應供擔保之原因消滅者；(二)
    供擔保人證明受擔保利益人同意返還者；(三)訴訟終結後，供
    擔保人證明已定二十日以上之期間，催告受擔保利益人行使
    權利而未行使，或法院依供擔保人之聲請，通知受擔保利益
    人於一定期間內行使權利並向法院為行使權利之證明而未證
    明者，民事訴訟法第104 條第1 項定有明文，此規定依民事
    訴訟法第106 條，於其他依法令供訴訟上之擔保者準用之。
    又民事訴訟法第104 條第1 項第1 款所謂「應供擔保原因消
    滅」，係擔保債務人因假扣押所受之損害，故必待無損害發
    生，或債權人本案勝訴確定，或就所生之損害已經賠償時，
    始得謂應供擔保之原因消滅（最高法院53年度臺抗字第279
    號判例意旨參照）。
二、本件聲請意旨略以：聲請人前依鈞院95年度裁全字第10492
    號民事裁定提供擔保金於鈞院提存所（95年度存字第5810號
    ），以進行對相對人之假扣押執行程序。惟兩造間本案訴訟
    業已確定，聲請人亦已全數受償完畢，故聲請人已向鈞院聲
    請撤銷上開假扣押裁定，蒙鈞院以96年度全聲字第496 號准
    予撤銷並確定，而該案假扣押執行程序於債務人提供反擔保
    金時即已撤銷，是以，本案應供擔保之原因已消滅，爰依民
    事訴訟法第104 條第1 項第1 款，請鈞院裁定發還上開已提
    存之現金新臺幣（下同）334,000元。
三、查聲請人主張其與相對人間之本案訴訟業已判決確定，聲請
    人亦已全數受償完畢乙節，固已提出臺灣高等法院96年度訴
    字第19號民事判決及確定證明書為證，然依該判決書之記載
    ，聲請人乙○○於該案係聲明請求相對人給付其2,310,373
    元，而臺灣高等法院則判決相對人應給付聲請人乙○○961,
    865 元，亦即聲請人於該案係受一部勝敗之判決，自不符合
    前「債權人本案勝訴確定」之要件。次查聲請人固已聲請本
    院撤銷95年度裁全字第10492 假扣押裁定，並經本院以96年
    度全聲字第496 號裁定准許之，但債權人依民事訴訟法第53
    0 條第3 項本得聲請撤銷假扣押裁定，故原假扣押裁定縱經
    撤銷，仍難遽論相對人未因該假扣押之執行而受有任何損害
    或已獲賠償等事實。至於相對人於聲請人聲請假扣押執行事
    件（本院95年度執全字第6350號）中，固曾依本院95年度裁
    全字第10492 假扣押裁定提供反擔保金，聲請撤銷假扣押之
    執行，但其所撤銷者僅係執行命令，而非執行事件，亦與相
    對人是否因該假扣押之執行而受有任何損害或已獲賠償等事
    實之認定無關。從而，聲請人所主張之各項事由，既均與民
    事訴訟法第104 條第1 項第1 款「應供擔保之原因消滅」之
    要件不合，其聲請即不能准許，爰予駁回。
四、依民事訴訟法第95條、第78條，裁定如主文。
中    華    民    國    97    年    5     月    15    日
                  民事第二庭  法  官  楊明佳
以上正本證明與原本無異。
如不服本裁定應於送達後10日內向本院提出抗告狀，並應繳納抗
告裁判費新台幣1,000 元整。
中    華    民    國    97    年    5     月    15    日
                              書記官  楊璧華


司法院資訊處製作；財團法人民間司法改革基金會備份。
